Inventaris van het archief van de familie Van Oldenbarnevelt, (1449) 1510-1705
Nationaal Archief, Den Haag
. Aangezien de goederen van Ledenberg voldoende waren, was het niet nodig dat de familie Van Oldenbarnevelt aan de Staten van Utrecht voor het aandeel van de provincie in de proceskosten betaalde. In het akkoord van 1628 werd ook een nieuwe bepaling opgenomen. Deze handelde over de proceskosten, die waren gemaakt in verband met het tegen Wilhelm van Oldenbarnevelt aangespannen proces en die de familie nu ook in rekening werd gebracht
Iterson, p. 603, Den Tex, dl. IV, p. 366.
.
Geschiedenis van het archiefbeheer
Hoewel de Staten-Generaal op 19 augustus 1618 tegelijk met het besluit tot arrestatie van Hogerbeets, De Groot en Oldenbarnevelt over het in beslag nemen van hun papieren spraken, dorsten zij zich die van Oldenbarnevelt uit ontzag voor Holland niet toe te eigenen. Overigens tot verbazing van de Engelse ambassadeur Carleton en de Venetiaanse resident Suriano
The Letters from and to Sir Dudley Carleton, knt., during his embassy in Holland from January 1615-1616 to December 1620, London, 17803, p.289-290. H. van Wijn e.a., Bijvoegsels en aanmerkingen voor het Tiende Deel der Vaderlandsche Historie van Jan Wagenaar, Amsterdam, 1793, p. 130. R.C. Bakhuizen van den Brink, Overzigt van het Nederlandsche Rijksarchief, uitgegeven op last van Z.Exc. den Minister van Binnenlandsche Zaken, dl.I, 's-Gravenhage, 1854, p.78. Brieven van Lionello en Suriano uit Den Haag aan Doge en Senaat van Venetië in de jaren 1616,1617 en 1618 benevens Verslag van Trevisano betreffende zijn zending naar Holland in 1620, Utrecht, 1883, WHG, Nieuwe serie, no. 37.
. Tijdens zijn gevangenschap verzocht Oldenbarnevelt herhaaldelijk aan zijn rechters om zelf zijn papieren te mogen schiften en ordenen. Op 7 januari 1619 verzocht en verkreeg hij gehoor "en begeerde onder belofte ende versekeringhe, in mijn huys te mogen gaen ende te scheyden die Registeren, Charten ende stucken van mijne Heeren de Staten van Hollandt aengaet in publycke plaetse mochte overleveren ''
Robert Fruin's Verspreide Geschriften, met aanteekeningen, toevoegsels en verbeteringen uit des schrijvers nalatenschap, uitgegeven door P.J. Blok, P.L. Muller en S. Muller Fz., dl.VII, 's-Gravenhage, 1903, p.510.
. Hieraan is echter nooit gehoor gegeven. Hoewel er over beraadslaagd werd, bleef een besluit over de inbeslagneming uit, zodat ze anders dan gebruikelijk niet in het proces hebben gediend. Dit had tot gevolg dat de persoonlijke en ambtelijke archivalia door belanghebbenden konden worden uitgedund. Zo veronderstelde de voornoemde Suriano reeds op 4 september 1618, dat Oldenbarnevelts schoonzoon, Cornelis van der Mijle, op 3 september 1618 niet enkel naar koning Lodewijk XIII van Frankrijk ging om hulp voor zijn schoonvader in te roepen. Hij schreef de Doge namelijk "dat hij eenige geschriften, zoowel bijzonder van den Heer Barnevelt, als van de familie in 't algemeen, op eene verzekerde plaats gebracht heeft''
Brieven van Lionello en Suriano, (WHG, Nieuwe serie, no.37), pp.291-292.
. Uiteindelijk werden de papieren evenals zijn goederen, zoals hiervoor reeds werd verhaald, pas op 15 mei 1619, twee dagen na zijn executie, geconfisqueerd. De Staten van Holland, die wisten dat het grootste deel uit Hollandse staatsstukken bestond, betwistten de Staten-Generaal evenals bij de goederen het recht om zich deze als voormalige rechters deze papieren toe te eigenen
Zie voor de onrechtmatigheid van de Staten-Generaal in dezen noot 97.
. Johan van Wassenaer, heer van Duvenvoorde, verzocht namens Holland of de Generaliteit niet een gecommitteerde wilde aanwijzen om voor hen bij de visitatie aanwezig te zijn. Deze wezen daarop Sweer van Apeldoorn tot de Poll, Jacob Simonszn. Magnus en Jan Nanninga daartoe aan. De Staten van Holland benoemden hiervoor naast de eerder genoemde heer van Duvenvoorde op 18 mei Jan Vlacq, Abraham Dullaert en Simon Corneliszn. Bou(w)man om "met ordre te werden gevisiteert, latende de Generaliteyt het hare ende Hollandt het syne, en 't gene particulier is voor den Sterfhuyse"
Zie noot 96.
. Een eerste inspectie toonde aan, dat deze visitatie vanwege de hoeveelheid en de wanorde waarin de papieren verkeerden enkele maanden zou gaan duren. Om de werkzaamheden te vergemakkelijken, werd besloten om bij afwezigheid van de familie de desbetreffende stukken naar de vertrekken van de Gecommitteerde Raden over te brengen. Bij de verzegeling daarvan deden zich moeilijkheden voor met Oldenbarnevelts zonen en zijn schoonzoon, Reinout van Brederode. Er werd ingestemd met het verzoek bij de visitatie een van de zoons of Brederode aanwezig te laten zijn, maar ten aanzien van de bespoediging van de schifting van de papieren werd geen toezegging gedaan
RGP 176, 17,18, 28 mei 1619, pp.128, 130, 140. RGP 108 p.X. RSvH, 18 mei 1619.
. Er werd overeengekomen, dat van elk van de beide colleges twee gecommitteerden bij de visitatie aanwezig zouden zijn, hierbij geassisteerd door de klerk van Holland, Gerrit Geubel
RSvH 28 mei 1619.
. Voor het transport van Oldenbarnevelts papieren maakte de timmerman Jan Gerritszn. zeven koffers
RGP 176, 14 juni 1619, p.153.
. De door Holland voor de visitatie op 18 mei ingestelde commissie onderging op 28 juni reeds een wijziging doordat François van Aerssen en Andries de Witt, als secretaris, de plaats van Vlacq, Dullaert en Bou(w)man innamen. Om de inmenging van de Staten-Generaal alsnog uit te sluiten, wilden zij een regeling treffen om de Generaliteitspapieren, die aangetroffen zouden worden, aan hen terug te geven
RSvH, 28 juni, 3 en 5 juli 1619.
. Nadat de commissie op 5 juli voor het laatst door de benoeming van Aelbrecht Franszn. Bruynincx namens het Noorderkwartier werd uitgebreid, weigerde Holland de Generaliteitsgecommitteerden zelfs de toegang
Kroniek van het HG (gevestigd te Utrecht), 21 (1865), 5e serie, dl. I, p. 426.
. Dit weerhield de Staten-Generaal er niet van om Nicolaas de Vooght, Jacob Simonszn. Magnus, Adriaan Ploos, Johan van Dorth en Goossen Schaffer als nieuwe gecommitteerden te benoemen
RGP 176, 29 juni 1619, p. 163
. Toen Holland bleef weigeren, besloot men het geschil aan prins Maurits en de stadhouders van de verschillende provincies voor te leggen. Een uitspraak bleef echter uit
RGP 176, 17 en 19 juli 1619, pp. 182-183, 185.
.
Doordat het archief niet van het begin af aan goed beheerd was, constateerden de Staten van Holland op 30 oktober 1619, dat enkele koffers, die nog ten huize van de voormalige landsadvocaat moesten staan, inmiddels waren verdwenen
RSvH, 30 oktober 1619.
. Ook nadien zou er weloverwogen nog het nodige uit worden verwijderd. Haak merkte reeds terecht op, dat Oldenbarnevelts vijand Van Aerssen
Zie uitgebreid hierover: S. Barendrecht, François van Aerssen, Leiden, 1965.
, als visiteur, de gelegenheid te baat zal hebben genomen om de sporen van zijn correspondentie met Oldenbarnevelt grondig uit te wissen
RGP 80, p. X.
. Een groot aantal van deze brieven kwam door vererving en schenking uiteindelijk in bezit van het Rijksarchief in Zuid-Holland, zodat deze correspondentie weer in het archief van de landsadvocaat kon worden ingevoegd. Deze stukken vererfden namelijk via de familie Van Aerssen op de familie Van der Does, waarna ze bezit kwamen van de familie Van Limburg Stirum. Het was F.A.G. graaf van Limburg Stirum, die de voornoemde brieven in 1882 aan het Algemeen Rijksarchief schonk
VROA, V (1882), p.2. Kort merkt abusievelijk in de inleiding van de inventaris van Het archief van het huis Offem en de families van Limburg Stirum, Doys en Van der Does, 1428-1937, 's-Gravenhage: Rijksarchief in Zuid-Holland, 1983 [Inventarisreeks/Rijksarchieven in Holland, nr.34], p.XIII op dat in 1901 opnieuw brieven aan het ARA werden geschonken. In werkelijkheid betrof het vijf brieven uit 1599 en vijftig uit 1601, die na eerst na een lening niet teruggegeven te zijn, alsnog terugkwamen. Zie hierover: VROA, XXIV (1901), p.15. Zie voor deze archivalia RAZH: Archief van Johan van Oldenbarnevelt, 1586-1619, inv.nrs.2016, 2017,2019-2022,2024,2025.
Naderhand volgde in 1938 nog een aanvulling van vijftien brieven, die op dat moment in bezit waren van J.C. baron van Wassenaer van Nederhemert te 's-Gravenhage
Haak vermeldt in RGP 80, p.X, noot 3 dat hem door mededeling van jkhr. mr.D.P.M.Graswinckel, rijksarchivaris in Gelderland, bekend is dat zich in het aldaar in bewaring gegeven archief van de heten van Nederhemert (zie: VROA, Tweede serie, V (1932), p.55 zeven brieven van Van Aerssen aan Oldenbarnevelt bevinden. In werkelijkheid waren dit er vijftien, zoals bleek uit de correspondentie van P.L. Meilink, rijksarchivaris in Zuid-Holland, die op 28 juni 1934 onder nr.1114E hierover een brief van de rijksarchivaris in Gelderland ontving. Deze maakte deel uit van de destijds niet teruggegeven archiefbescheiden. Inmiddels waren zij door vererving in het bezit gekomen van J.C. baron van Wassenaar van Nederhemert, die ze, aldus VROA, Tweede serie, XI (1938), p.16 "schonk" aan het Algemeen Rijksarchief. Zie voor deze stukken: RAZH, Archief van Johan van Oldenbarnevelt, 1586-1619, inv.nrs. 2016,2019.
. Opmerkelijk is dat Van Aerssen niet dezelfde voorzichtigheid, die hij voor zijn correspondentie met Oldenbarnevelt aan de dag legde, betrachtte ten aanzien van de papieren met betrekking tot de moeilijkheden, die zich omtrent zijn opvolging als ambassadeur van de Republiek in Frankrijk hadden voorgedaan
Zie voor deze stukken: RAZH, Archief van Johan van Oldenbarnevelt, 1586-1619, inv.nrs. 2016-2025.
. Helaas is het grootste deel van de papieren van Gideon van den Boetselaer, heer van Langerak, en van Noël de Caron, ambassadeur van Engeland in de Republiek, voor zover deze brieven niet op verzoek van de Staten-Generaal aan prins Maurits werden teruggezonden om als "pièces de conviction" te dienen, verloren gegaan
R. Fruin Th.Azn., De Gestie van Bakhuizen van den Brink, p.238. RGP 80, p.IX-X.
. Ook van de eerder genoemde Bruynincx is bekend, dat hij als visiteur op zich had genomen om de Gecommitteerde Raden van het Noorderkwartier de stukken, die voor hen van belang konden zijn, in handen te spelen
Zie noot 116.
. Verder wist Walraven van Brederode in 1619 bij de Staten van Holland gedaan te krijgen, dat hij zijn familiepapieren en persoonlijke stukken uit de Oldenbarnevelt -papieren mocht verwijderen
RSvH, 21 december 1619. Robert Fruin's Verspreide Geschriften, dl. VII, p.512. Desondanks zijn er nog archiefstukken van de familieleden Floris, Hendrik, Pieter Corneliszn., Reinout en Walraven III van Brederode in het landsadvocaatsarchief aanwezig. Zie daarvoor de index aldaar. Daarnaast werd een deel van de verwijderde archivalia teruggevonden in het familiearchief Van Brederode. Zie hiervoor: VROA, XXXII (1909): Inventaris van bescheiden van de Heeren Van Brederode emlatere bezitters van de heerlijkheid Vianen in het Fürstliches Haus- und- Landes-Archiv te Detmold, pp.113-184, inv. nrs.166, 168, 169, 180,200,224,226,230.
. Voorts waren in 1625 twee van de zeven kisten reeds zoek. In dat zelfde jaar kreeg Cornelis van der Mijle, Oldenbarnevelts schoonzoon, op 7 november toegang tot de vertrekken van de Gecommitteerde Raden van het Zuiderkwartier. Hij mocht toen in aanwezigheid van Jan Sas en secretaris Anthonis van der Wolff, die daartoe op 31 oktober waren gemachtigd, de stukken met betrekking tot de goederen van de familie Van Utrecht uit de in beslag genomen papieren verwijderen
RAZH, Archief van de Staten van Holland en West-Friesland, 1572-1795, inv.nr.300A, fo.LXXXVro-vo. VROA, XXXIII (1910), pp.12-13. RGP 80, p.IX.
. In tegenstelling tot Haak, die suggereert dat deze stukken inderdaad alle als verloren moeten worden beschouwd
RGP 80, p.IX.
, krijgt men op grond van de in deze inventaris beschreven archivalia de indruk dat Van der Mijle zijn werk maar ten dele heeft uitgevoerd. Er is juist tamelijk veel bewaard gebleven over het goederenbezit van de familie Van Utrecht. Dit neemt overigens niet weg dat het bekend is, dat er beslist meer is geweest. Zo is bijvoorbeeld bekend dat originele stukken, die onder Maria van Utrecht berustten en kennelijk voor de confiscatie uit de Oldenbarnevelt-papieren zijn verwijderd, door vererving via de familie Maesland, waarmee haar gelijknamige tante was geparenteerd
Zie voor de verwantschap Stamboom IV A in: Den Tex, dl.V, p.36.
, in het bezit van de familie Graswinckel (van Maesland) kwamen. In 1740 verkocht deze familie een aantal kisten, waarvan de inhoud niet nader werd onderzocht, aan de eigenaar van een papiermolen. Een kist, waarin zich onder meer een afrekening en verantwoordingen van de boedel van Maria van Utrecht en de originele door de ontvanger Doubleth in 1632 opgestelde afrekening van Oldenbarnevelts goederen bevonden, bleef dit lot bespaard
W. van der Pot, Endeldijk, Hofdicht; en andere gedichten, Leyden, 1768, pp.114-115.
. Het is niet onmogelijk, dat er in de andere kisten soortgelijke stukken waren opgeborgen. Deze ene kist, die niet meer in het familiearchief Graswinckel werd aangetroffen, is waarschijnlijk na 1768 alsnog verloren gegaan
RAZH Collectie van de familie Graswinckel, 16e-20e eeuw.
.
Van de Oldenbarnevelt-papieren kunnen nog de volgende verliezen worden vermeld. Na 1625 ging een kist met correspondentie van Joachim Ortell, agent van Republiek in Engeland, met de Staten van Holland en een andere kist "met historien ende boucken by (Pieter Cornelis) Bockenberch (geschiedschrijver van Holland) geschreven" verloren
RGP 80, p. IX.
. Toen de Staten van Holland zelf het overzicht over hun archief dreigden te verliezen, gaven de Gecommitteerde Raden Anthonis van der Wolff op 22 februari 1631 opdracht om de charters en papieren, waaronder die van Oldenbarnevelt, te inspecteren. Op dat moment waren er nog maar twee van de zeven kisten over
RAZH Archief van de Staten van Holland en West-Friesland, 1572-1795, inv.nr.3000 B, fo.LIIIro-LIIIIvo. VROA, XXXIII (1910), p. 14. RGP 80, p.IX. In de aanhef van de inventaris van Van der Wolff, waarvan in het Statenarchief nog drie exemplaren aanwezig zijn, te weten de inv.nrs.6397-6399, noemde A. van der Wolff zelf ten onrechte 4 februari 1631 als datum voor zijn opdracht en commissie.
. Voor een verhandeling over hetgeen daarna met het Statenarchief in zijn geheel gebeurde zij hier verwezen naar de Inleiding op de inventaris van het archief van Johan van Oldenbarnevelt als landsadvocaat
H.J.Ph.G. Kaajan, Archief van Johan van Oldenbarnevelt, 1586-1619, (Voorlopige inventaris ), dl. I, 's-Gravenhage, 1984, pp.LXXX-XC.
en een artikel van dr. H.M. Brokken
H.M. Brokken, De archieven van de Staten van Holland, in: NAB, 90 (1986), pp. 179-193 met name pp.184-188.
. Het merendeel van de in deze inventaris beschreven stukken maakte tot nu toe deel uit van het archief van de Staten van Holland en West-Friesland. Archivistisch gezien hadden dit enkel archivalia moeten zijn, die op 15 mei 1619 samen met de ambtelijke papieren waarmee ze vermengd waren, door de Staten-Generaal werden geconfisqueerd
Zie noot 96.
. In werkelijkheid blijkt, dat deze in de loop der tijd met een groot aantal dat van latere datum dateert, is vermeerderd. Dit gebeurde wellicht in een vroeg stadium, aangezien er in de Verslagen van 's Rijks Oude Archieven en de Jaarverslagen van de Rijksarchiefdienst enkel van incidentele aanvullingen sprake is
Zie: Concordanties I en II.
. Aangenomen mag worden dat de met de ambtelijke papieren vermengde familiepapieren voor en na de confiscatie minder dan de eerstgenoemde categorie van de schoningsdrift van politiek belanghebbenden hebben geleden. De gevallen waarin dit wel gebeurde kwamen hiervoor reeds ter sprake. Het meest recente verlies is van juni 1901, toen inv.nr. 2640 bleek te ontbreken
Zie aantekening bij dit inv.nr, in de in 1957 overgetypte inventaris van het archief van de Staten van Holland en West-Friesland, 1572-1795.
. Volgens de globale beschrijving daarvan in de huidige inventaris van de Staten van Holland na 1572 betrof het hier evenals in inv.nr. 2639 stukken over de huizen van Oldenbarnevelt aan het Voorhout. Daarentegen werd dit archief in 1963 door de aankoop van de Collectie van de heer J.E.H. Tissot van Patot te Amsterdam door de Algemene Rijksarchivaris mr. H. Hardenberg aanmerkelijk uitgebreid
ARA, Archief van de Centrale Directie, Correspondentie van 1963, inv.nr.109, brief B 228. VROA, Tweede serie, XXXVI (1963), p.41. Zie voor een afschrift van een volledige lijst der stukken: RAZH, Collectie van mr.dr. J. den Tex, inv.nr.52. Brief van Tissot van Patot aan mr. B. van 't Hoff, Rijksarchivaris in Zuid-Holland, d.d. 27 juli 1960.
. Dit was een rechtsteeks gevolg van het feit, dat dr. A.J. Veenendaal sr. deze stukken voor zijn bronnenuitgave van de Oldenbarnevelt-papieren nodig had
Het Archief van het Bureau van de Rijkscommissie voor Vaderlandse Geschiedenis, dat vanaf 1949 nog daar berust: Uitgaande brief van A.J. Veenendaal sr. aan J.E.H. Tissot van Patot, d.d. 6 mei 1963 en reacties daarop: Ingekomen brieven d.d. 15 en ? juli 1963, nrs. 74 en 83a.
. In 1960 kwam het bestaan daarvan mr. B. van 't Hoff, Rijksarchivaris in Zuid-Holland, ter ore
RAZH, E-correspondentie 29 juli 1960, nr.111 en 20 augustus 1960, nr.119.
. Hoewel Veenendaal, 't Hoff en mr. J. den Tex, de biograaf van Oldenbarnevelt, deze collectie op zich niet spectaculair vonden omdat de daarin bevindende stukken nauwelijks iets nieuws aan de reeds bekende gegevens toevoegden, werd deze toch aangekocht. Er bevonden zich wel originelen in, waarvan de inhoud tot dusverre enkel door afschriften bekend was. De familie Tissot van Patot had deze stukken door vererving uit de familie Raedt van Oldenbarnevelt verkregen. Laatstgenoemde familie was evenals de eerder besproken familie Van Oldenbarnevelt genaamd Witte Tullingh niet door rechtstreekse bloedverwantschap aan de familie Van Oldenbarnevelt geparenteerd
Nederlandsch Patriciaat, 12 (1921-1922), pp.131-144 met name pp. 131 en 139. W. de Vries, Bijdrage tot een genealogie van Oldenbarnevelt, in: NL, 58 (1940), kol. 339.
.
De verwerving van het archief
Het archiefblok bevat archiefstukken onder verschillende rechtstitels verworven.
Het archiefblok bevat archiefstukken onder verschillende rechtstitels verworven.
De verwerving van het archief
Het archiefblok bevat archiefstukken onder verschillende rechtstitels verworven.
Inhoud en structuur van het archief
3.20
Inhoud
Het merendeel van de stukken heeft betrekking op de eigendommen van Johan van Oldenbarnevelt, waarvan een aanzienlijk deel is vererfd.
Aanwijzingen voor de gebruiker
Openbaarheidsbeperkingen
Volledig openbaar.
Materiële beperkingen
Aanvraaginstructie
Openbare archiefstukken kunnen online worden aangevraagd en gereserveerd. U kunt dit ook via de terminals in de studiezaal van het Nationaal Archief doen. Om te kunnen reserveren dient u de volgende stappen te volgen:
U maakt een profiel aan op www.gahetna.nl, en logt vervolgens in
Via de archiefinventaris (alleen de beschrijvingen met rode nummers) selecteert u het gewenste archiefstuk door op de knop 'Reserveren' te klikken
In het volgende scherm geeft u aan op welke dag u het archiefstuk wilt inzien
Indien u zich bevindt in de studiezaal en een tafelnummer heeft ontvangen kunt u dit nummer vermelden. Als u geen tafelnummer heeft kunt u tafelnummer 777 laten staan
Vervolgens bevestigt u uw reservering door deze te versturen.
Verwant materiaal
Beschikbaarheid van kopieën
Bijlagen
Lijst van gebruikte afkortingen
Aanw.
Aanwinsten
ANF
Algemeen Nederlandsch Familieblad
ARA
Algemeen Rijksarchief
AGN
Algemene Geschiedenis der Nederlanden
BMGN
Bijdragen en mededelingen betreffende de geschiedenis der Nederlanden
BVGO
Bijdragen voor vaderlandsche geschiedenis en oudheidkunde
CTvP
Collectie Tissot van Patot van Deventer M.L. van Deventer, Gedenkstukken van Johan van Oldenbarnevelt en zijn tijd, dl. II, 1593-1602; dl. III, 1604-1609, 's-Gravenhage, 1862, 1865
GAU
Gemeentelijke Archiefdienst Utrecht
HSS
Handschriften Rijksarchief in Zuid-Holland
Knuttel
W.P.C. Knuttel, Catalogus van de pamfletten-verzameling berustende in de Koninklijke Bibliotheek, dl. I,1, 's-Gravenhage, 1889, nr. 2625
LM
Letterkundig magazijn van wetenschap, kunst en smaak voor het jaar 1918, no. II, Mengelstukken
van Mieris
F. van Mieris, Groot charterboek der graaven van Holland, van Zeeland en heeren van Vriesland, dl. IV, Leyden, 1756
NAB
Nederlands(ch) Archievenblad
NL
Maandblad van het Genealogisch-Heraldiek/Heraldisch Genootschap "De Nederlandsche Leeuw"; De Nederlandsche Leeuw. Maandblad van het Koninklijk Nederlandsch genootschap voor geslacht- en wapenkunde, gevestigd te 's-Gravenhage
OV
Ons Voorgeslacht. Maandblad van de Zuidhollandse Vereniging voor Genealogie
OHZ
J.G. Kruisheer, Oorkondenboek van Holland en Zeeland tot 1299, dl. II, Assen, 1986
OSU
F. Ketner, Oorkondenboek van het Sticht Utrecht tot 1301, Utrecht, dl. III, IV, Utrecht, 1949, 1954
RAZ
Rijksarchief in Zeeland
RAZH
Rijksarchief in Zuid-Holland
RGP
80 (Rijks Geschiedkundige Publicatiën), Johan van Olendenbarnevelt. Bescheiden betreffende zijn staatkundig beleid en zijn familie, uitgegeven door S.P. Haak, dl. I, 1570-1601, 's-Gravenhage, 1934.
RGP
108, 121 (Rijks Geschiedkundige Publicatiën, Grote serie), Johan van Oldenbarnevelt. Bescheiden betreffende zijn staatkundig beleid en zijn familie, dl. II, 1602-1613; dl. III, 1604-1620, uitgegeven door A.J. Veenendaal, 's-Gravenhage, 1962, 1967.
RGP
176, 187 (Rijks Geschiedkundige Publicatiën, Grote serie), Resolutiën der Staten-Generaal. Nieuwe Reeks, 1610-1670, dl. IV, bewerkt door J.G. Smit m.m.v. mej. J. Roelevink; dl. V, 1621-1622, bewerkt door mej. J. Roelevink, 's-Gravenhage, 1981, 1983.
RSvH
Resoluties van de Staten van Holland
Tex, J. den
J. den Tex, Oldenbarnevelt, dl. I, Opgang, 1547-1588; dl. II, Oorlog, 1588-1609; dl. III, Bestand, 1609-1619; dl. IV, Documentatie; dl. V, Stambomen, kaarten en register, Haarlem, 1960, 1962, 1966, 1970, 1972.
Tiele
P.A. Tiele, Bibliotheek van de Nederlandsche Pamfletten, dl. I, 1500-1648, Amsterdam, 1858.
TvG
Tijdschrift voor Geschiedenis
VROA
Verslagen omtrent 's Rijks Oude Archieven
WHG
Werken Historisch Genootschap, Nieuwe Reeks, no. 37. Brieven van Lionello en Suriano uit Den Haag, aan Doge en Senaat van Venetië benevens Verslag van Trevisano betreffende zijn zending naar Holland in 1620, Utrecht, 1883.
Zegelverz.
Zegelverzameling van het Rijksarchief in Zuid-Holland.
Concordans
2600 h 135
2612 a 14, 18-22, 69-77, 79-83, 88, 89, 126-129, 415
2612 a 3 416
2636 a 310, 324, 326, 332, 337, 340, 343, 345, 349, 351, 353, 355, 356, 358-363, 366, 423, 441, 445
2636 a 1 329
2636 a 2 320
2636 a 3 320
2636 a 4 421
2636 c 40, 107, 125, 296, 375-377, 379, 383, 386, 388, 390-393, 395-398, 402
2636 d 24, 449-451, 456, 457, 466
2636 e 404, 409-413
2636 f 90-106
2636 7 395
2636 8 377
2636 a I 17, 26, 31, 33-36, 48, 53, 54, 57, 66, 117, 122, 124, 130, 294, 295, 316, 323, 365, 367, 370, 373, 374, 380, 414, 417, 427, 429-432,436,438,446, 447, 458, 495, 511
2636 a II 231, 309, 327, 331, 334, 419, 422, 424-426, 428, 432-435, 437, 440, 442-444, 452
2637 a 16, 29, 55, 56, 143, 149, 297, 483, 491
2637 a 1 518
2637 a 2 323
2637 a 3 25
2637 a 4 518
2637 a 5 9
2637 a 6 517
2637 a 7 473
2637 a 8 25
2637 a 9 527
2637 b 27, 131, 132
2637 c 58, 59, 61, 231-240
2637 d 44, 453, 455, 522, 526
2637 e 37, 51, 86, 420, 468, 470, 472, 474-476, 478-481, 484-489, 492
2637 e 1 28
2637 f 52, 87, 109-114, 116, 118-121, 292, 298, 299, 307, 387, 394, 399, 400, 496
2637 g 23, 64, 67, 84, 207, 208, 293, 382, 463
2637 x 3, 467, 477
2637 xx a 513
2637 xx b 519, 520